【裁判字號】    97,聲,751
【裁判日期】    970430
【裁判案由】    發還擔保金
【裁判全文】
臺灣板橋地方法院民事裁定               97年度聲字第751號
聲  請  人
即  債權人  丙○○
相  對  人
即  債務人  甲○○
            乙○○
上列聲請人聲請發還擔保金事件，本院裁定如下：
    主      文
聲請駁回。
聲請程序費用由聲請人負擔。
    理      由
一、按發還擔保金，依民事訴訟法第106條準用第104條之規定，
    須符合：(一)應供擔保之原因消滅者。(二)供擔保人證明受擔保
    利益人同意返還者。(三)訴訟終結後供擔保人證明已定20日以
    上之期間催告受擔保利益人行使權利而未行使，或法院依供
    擔保人之聲請，通知受擔保利益人於一定期間內行使權利並
    向法院為行使權利之證明而未證明者之要件，法院始得裁定
    返還擔保金。又因釋明假扣押或假處分之原因而供之擔保，
    係擔保債務人因假扣押或假處分所應受之損害，故必待無損
    害發生，或債權人本案勝訴確定，或就所生之損害已經賠償
    時，始得謂應供擔保之原因消滅。
二、本件聲請意旨略以：聲請人與相對人間假扣押事件，聲請人
    前依本院96年度裁全字第2997號民事裁定，為擔保假扣押，
    曾提供新台幣（下同）400,000 元為擔保金，並以本院96年
    度存字第2592號提存事件提存後，聲請本院以96年度執全字
    第1817號假扣押執行程序對相對人之財產予以假扣押在案。
    茲聲請人之本案請求已勝訴確定，亦聲請法院催告相對人於
    一定期間內行使權利而未行使權利，為此提出本院94年度裁
    全字第2536號民事裁定、雲林地方法院94年度存字第365 號
    提存書、撤回假扣押執行聲請狀等影本各1 件，聲請發還擔
    保金等語。
三、按民事訴訟法第104 條第1 項第1 款所謂「應供擔保之原因
    消滅」，在假扣押所供之擔保，其供擔保之原因應於假扣押
    之本案將獲得全部勝訴之確定判決時歸於消滅。本件聲請人
    就假扣押所提之本案訴訟即本院96年度重訴字第266 號侵權
    行為損害賠償事件僅獲部分勝訴，並非全部勝訴，已據本院
    調取上開案件案宗核閱無訛，依前判說明，已難認本件聲請
    符合民事訴訟法第104 條第1 項第1 款「應供擔保之原因消
    滅」之要件。
四、次查，本院96年度裁全字第2997號民事裁定准聲請人於提供
    擔保後，得對相對人之財產在1,200,000 元之範圍內得假扣
    押；聲請人即以上開裁定為執行名義，聲請對相對人甲○○
    之財產於1,2000,000元之範圍內予以假扣押。嗣聲請人向本
    院提起本案訴訟，經本院以96年度重訴字第266 號民事判決
    相對人乙○○、甲○○應分別給付聲請人600,000 元及1,00
    0,000 元暨均自96年4 月11日起至清償日止按週年利率5%計
    算之利息，聲請人其餘之訴則予駁回，而確定在案等情，亦
    經本院調取上開保全程序卷宗及民事卷宗核閱屬實。因前開
    判決相對人甲○○所應給付之金額，與聲請人假扣執行聲請
    之金額並不相符，其間差距即為相對人甲○○可能遭受之損
    害而應由聲請人負責賠償之範圍，相對人甲○○既有因假扣
    押受有損害之可能存在，自難認其應供擔保原因業已消滅。
五、再者，聲請人迄未向本院撤回前開假扣押執行之聲請，則於
    聲請人撤回前，假扣押程序之受擔保利益人即相對人因假扣
    押執行程序可能受之損害，即尚未確定，在此情況下，自難
    強求相對人行使權利。又聲請人主張已聲請法院催告相對人
    行使權利乙節，並未提出任何證明，本院亦查無聲請人之聲
    請案件，此有本院辦理電話查詢登記表附卷可憑，是本件聲
    請核與民事訴訟法第104 條第1 項第3 款所定要件亦不相符
    。
六、綜上所述，本件聲請於法未合，不能准許，爰依民事訴訟法
    第95條、第78條，裁定如主文。
中    華    民    國    97    年    4     月    30    日
                  民事第二庭    法  官  程怡怡
以上正本係照原本作成
如對本裁定抗告須於裁定送達後10日內向本院提出抗告狀，並應
繳納抗告裁判費新台幣1,000元整。
中    華    民    國    97    年    5     月     3    日
                                書記官  華海珍


司法院資訊處製作；財團法人民間司法改革基金會備份。
